臺灣臺中地方法院刑事判決　　　　　　　　　　　九十二年度中簡上字第四七六號
　　上　訴　人
　　即　被　告　甲○○
右列上訴人因違反電子遊戲場業管理條例案件，不服本院臺中簡易庭九十二年度中簡
字第一九七八號中華民國九十二年九月二十六日第一審判決（聲請簡易判決處刑案號
：臺灣臺中地方法院檢察署九十二年度偵字第一七九五九號），提起上訴，本院管轄
之第二審合議庭判決如左：
    主  文
原判決撤銷。
甲○○違反未依電子遊戲場業管理條例規定辦理營利事業登記，不得經營電子遊戲場
業之規定，處有期徒刑肆拾伍日，如易科罰金，以參佰元折算壹日。扣案之電子遊戲
機具「保齡球大賽彈珠檯」拾貳台（均含電路板）、現金新臺幣陸佰貳拾元均沒收。
    事  實
一、甲○○明知未依電子遊戲場業管理條例規定辦理營利事業登記者，不得經營電子
    遊戲場業，竟於民國八十九年二月五日起至九十二年九月十二日晚間八時四十五
    分許止，在臺中市○○路○○路與青海路口旁夜市，擺設電子遊戲機具「保齡球
    大賽彈珠檯」十二台，供不特定人打玩，而經營電子遊戲場業。嗣於九十二年九
    月十二日晚間八時四十五許，為警當場查獲，並扣得前揭電子遊戲機具「保齡球
    大賽彈珠檯」十二台（均含電路板）、及機台內營業所得現金新臺幣（下同）六
    百二十元。
二、案經臺中市警察局第六分局報請臺灣臺中地方法院檢察署檢察官偵查後聲請簡易
    判決處刑。
    理  由
一、訊據上訴人即被告甲○○固坦承其未依電子遊戲場業管理條例規定辦理營利事業
    登記，而於上揭時、地，擺設前揭電子遊戲機具，供不特定人打玩之事實，惟矢
    口否認有何違反電子遊戲場業管理條例之犯行，辯稱：其自七十八年間即擺設機
    台，並不知係違法，且警察先前在夜市查過，其擺設之機台並未遭警方移送，其
    認為所擺設之機台係合法，扣案機台係內只有電路版而無ＩＣ板，僅係彈珠台而
    非電子遊戲機台云云。經查：
  (一)被告未依電子遊戲場業管理條例規定辦理營利事業登記而擺設「保齡球大賽彈珠
    檯」十二台之事實，業據被告坦承不諱，並有現場照片四幀、查獲現場圖一份在
    卷可稽，復有「保齡球大賽彈珠台」十二台（均含電路板）、機台內營業所得現
    金六百二十元扣案可資佐證。
  (二)被告雖辯以其擺設之機台並非電子遊戲機台云云，惟按電子遊戲場業管理條例規
    定：未依本條例規定辦理營利事業登記者，不得經營電子遊戲場業；又本條例所
    稱電子遊戲場業，指設置電子遊戲機供不特定人益智娛樂之營利事業；再本條例
    所稱電子遊戲機，係指利用電、電子、電腦、機械或其他類似方式操縱，以產生
    或顯示聲光影像、圖案、動作之遊戲機具，或利用上述方式操縱鋼珠或鋼片發射
    之遊樂機具，但未具影像、圖案，僅供兒童騎乘者，不包括在內；電子遊戲場業
    管理條例第十五條、第三條、第四條第一項分別定有明文。是以只須設置電子遊
    戲機供人娛樂以營利者，即屬電子遊戲場業管理條例所指之電子遊戲場業，此觀
    之同條例第四條第二項將電子遊戲機分類為益智類、鋼珠類及娛樂類甚明。而上
    開扣案機台經本院向主管機關經濟部商業司函查結果，以扣案彈珠台係投幣取得
    分數後，利用彈簧彈射彈珠，視彈珠落點以電子感應方式，給予分數或回饋彈珠
    者，因係為供人遊戲娛樂之遊樂機具，與電子遊戲場業管理條例第四條第一項所
    稱之電子遊戲機定義相符，故經濟部電子遊戲機評鑑委員會均將該類機具評鑑為
    娛樂類電子遊戲機一節，有經濟部九十三年一月十二日經商字第０九三０二００
    二一六０號函在卷可參。足徵本件查獲被告擺設經營供人打玩之「保齡球大賽彈
    珠台」十二台，確應屬電子遊戲場業管理條例所規範之電子遊戲機無誤。被告辯
    以並非電子遊戲機台云云，尚不足採。
  (三)又被告於本院審理中自承早於七十八年間即開始擺設上開機台，顯見其從事此業
    期間甚長，對有關規範電子遊戲機台之相關規定，自難諉稱不知；且刑法第十六
    條前段明定：不得因不知法律而免除刑事責任，而被告既係長期擺設電子遊戲機
    供人打玩娛樂以營利，即應瞭解相關法令之規定，況國家之法律，一經公布施行
    ，國民即有應知及遵守之義務，被告仍不得執此以圖卸免刑責。
    綜上所述，被告所辯均非可採。本件事證明確，被告犯行堪予認定，應予依法論
    科。
二、核被告甲○○所為，係違反電子遊戲場業管理條例第十五條規定，應依同條例第
    二十二條之規定處斷。被告上訴意旨略以：扣案機台僅係彈珠台而非電子遊戲機
    台，其並不知違法云云，並非可採，已如前述，其上訴為無理由。原審判決認被
    告犯行，洵堪認定，予以論罪科刑，固非無見，惟按電子遊戲場業管理條例第三
    十九條規定該條例自公布日施行，另法規明定自公布日或發布日施行者，自公布
    日或發布之日起自算至第三日起發生效力，中央法規標準法第十三條定有明文。
    查電子遊戲場業管理條例係於八十九年二月三日總統公布施行，應係自八十九年
    二月五日起發生效力，被告雖供承自七十八年起即開始擺設機台營業，惟其於電
    子遊戲場業管理條例生效前之行為，自難以該條例之罪責相繩。原審以被告之犯
    行係自七十八年起至九十二年九月十二日止，容有誤會，是以被告上訴意旨固無
    理由，惟原判決既有上開可議之處，自應由本院予以撤銷改判，又原審判決主文
    贅載「而經營電子遊戲場業」，並予指明。爰審酌被告擺設機台數量非少，經營
    時間甚長，且雖坦承擺設機台營業之事實，惟否認犯罪，雖於審理中一度供稱其
    承認有違反電子遊戲場業管理條例，然其於審理中最後陳述猶稱其感觸很多，大
    部分是小孩玩的東西，其覺得不可思議云云，顯見被告對其犯行並無悔意之犯後
    態度等一切情狀，量處如主文所示之刑，並諭知易科罰金之折算標準。扣案之電
    子遊戲機具「保齡球大賽彈珠檯」十二台（均含電路板）係被告所有且供犯罪所
    用之物，另機台內扣案現金六百二十元係被告所有犯罪所得之物，分別依刑法第
    三十八條第一項第二款、第三款之規定，予以宣告沒收。
據上論斷，應依刑事訴訟法第四百五十五條之一第一項、第三項、第三百六十九條第
一項前段、第三百六十四條、第二百九十九條第一項前段，電子遊戲場業管理條例第
二十二條，刑法第十一條前段、第四十一條第一項前段、第三十八條第一項第二款、
第三款，罰金罰鍰提高標準條例第二條，判決如主文。
中      華      民      國      九十三      年      三    月    四      日
                                    臺灣臺中地方法院刑事第十四庭
                                        審判長法  官  楊  真  明
                                              法  官  林  學  晴
                                              法  官  陳      葳
右正本證明與原本無異。
不得上訴。
                                              書記官
中      華      民      國      九十三      年      三    月     四     日
附錄法條：
電子遊戲場業管理條例第二十二條：
違反第十五條規定者，處行為人一年以下有期徒刑、拘役或科或併科新台幣五十萬元
以上二百五十萬元以下罰金。
第十五條：
未依本條例規定辦理營利事業登記者，不得經營電子遊戲場業。
